# 非经常性损益的划分

提问人：tony868lamy 时间：2011-02-07 17:04:40
上市公司（可供出融金融资产或持有至到期投资）投资“债务工具”形成的应计利息收入是否作为非经常性损益？
中国证券监督管理委员会公告
（〔 2008 〕 43 号）
为保证上市公司、拟首次公开发行股票并上市的公司和其他公开发行证券的公司的财务信息披露质量，我会对《公开发行证券的公司信息披露规范问答第 1 号--非经常性损益》（ 2007 修订）进行了修订，并改称“公开发行证券的公司信息披露解释性公告”，现予公告。上市公司自 2008 年 12 月 1 日起执行，在编制 2008 年度财务报告时应按照本公告要求披露非经常性损益。拟上市公司自公告之日起执行。
（十六）对外委托贷款取得的损益； （十四）除同公司正常经营业务相关的有效套期保值业务外，持有交易性金融资产、交易性金融负债产生的公允价值变动损益，以及处置交易性金融资产、交易性金融负债和可供出售金融资产取得的投资收益； （四）计入当期损益的对非金融企业收取的资金占用费； （七）委托他人投资或管理资产的损益；
有关判断标准参考如下内容：:handshake
（一）判断某项损益是否为非经常性损益时，除了应该考虑该项损益与生产经营活动的联系外，更重要的是应该考虑该项损益的性质、金额或发生频率的大小 。
（二）投资活动可能涉及的非经常性损益项目
公司发生的投资活动包括股权投资和债权投资两种基本类型，由此获取的投资收益包括：股权投资收益、债权投资收益以及股权投资差额的摊销。对于上述三部分收益能否作为公司的经常性损益，应该根据其形成的具体来源进行分析：
1 、公司基于战略发展的考虑进行各种长期投资，其主要目的并不在于短期内转让以获取价差收益。因此，通过对外的长期股权、债权投资在持有投资期间所获取的正常投资收益，应该作为经常性损益。但是，公司转让持有的长期投资属于特殊业务，由此而产生的损益应该全部作为非经常性损益处理，否则无法合理地评价公司的盈利能力。
2 、公司对外进行长期股权投资时发生的股权投资差额按照现行会计制度的规定计入投资收益，如果公司能够合理地预计在未来一定时期内不会转让该项股权，且摊销期限不短于 3 年，则可将此项发生频率较高的损益归属于公司的经常性损益。
3 、公司进行的各种短期投资（包括委托投资）其目的主要在于获取短期内的差价收益。由于在经营活动中收入和支出之间存在时间差，从而可能导致部分资金闲置。因此，如果公司利用暂时闲置的资金而不是借入的资金直接进行而非委托其他单位进行短期投资，则可以将此类投资产生的收益作为公司的经常性损益处理。
4 、如果公司发生向其他企业拆出资金或委托金融机构发放贷款，也应该作为企业的投资活动。如果此类活动产生的收益高于或低于银行同期贷款利率，则应该将实际获取的收益与按照银行同期贷款利率计算的结果之间的差额作为非经常性损益处理。
[ 本帖最后由 tony868lamy 于 2011-2-7 17:17 编辑 ]

回答人：chenyiwei
基本赞同fanxu7788的意见。另外，对于具有类似特性的可供出售金融资产（权益性投资）股利收益，对于一般不是以投资为主业的上市公司，此类股利收益如果影响金额重大，则被认定为非经常性损益的可能性还是比较大的。但是，如果该被投资上市公司与本公司的主业存在相关性，本公司是以战略投资的方式持有，在可预见的未来没有明确的出售意图，甚至可能打算今后进一步提高持股比例的，则这种情况也可能被认定为经常性损益。

回答人：chenyiwei
回复 板凳 tony868lamy 的帖子可以综合考虑（ 1 ）被投资企业与本企业的经营业务的相关性；（ 2 ）本企业对该投资的持有意图，以确定相关的股利利息收益是否作为非经常性损益。如果确实与企业的发展战略存在关联（例如，打算进入被投资企业所在行业，希望进一步提高持股比例等），则可以作为经常性损益。 对于创业板公司而言，由于强调应当主要经营一种业务，不鼓励多元化经营，因此来自所处行业非本公司主要经营业务所属行业的被投资公司的股利、利息收益，基本上应认定为非经常性损益。 另外，非经常性损益的定义和特征中，首要的标准还是与正常经营业务的相关性；其次是虽与正常经营业务相关但由于其性质、金额或发生频率，而可能影响财务信息使用者对正常获利能力的评价的项目。

回答人：chenyiwei
回复 地板 tony868lamy 的帖子我理解，这种情况下本质上与“委托他人投资或管理资产的损益”或者“计入当期损益的对非金融企业收取的资金占用费”类似，实质上与企业直接对该等优质客户发放委托贷款并无区别。

回答人：chenyiwei
回复 8 楼 tony868lamy 的帖子上市公司直接从事委托贷款的情况较为少见，尤其是向关联方提供委托贷款是证监发[2003]56号文件所禁止的。 另一种情况是上市公司与该委托贷款中的借款人并无业务往来，银行通过发行理财产品的方式募集资金，再用募集资金发放委托贷款。由于银行对该理财产品并不承担保本责任，再加上这些贷款客户本身都是优质客户，信用风险较小，所以对该理财产品的持有人而言，其风险水平与直接发放委托贷款无重大差异。

回答人：chenyiwei
回复 11 楼 tony868lamy 的帖子完全以获取较高的股利、利息收益或者转让价差收益为目的的财务性投资，与企业的正常经营业务没有关联，相关的收益被作为非经常性损益的可能性是较大的。 非经常性损益的判断，归根结底还是依据其定义，“非经常性损益是指与公司正常经营业务无直接关系，以及虽与正常经营业务相关，但由于其性质特殊和偶发性，影响报表使用人对公司经营业绩和盈利能力做出正常判断的各项交易和事项产生的损益。”该指标作为综合性的证券监管指标，集中体现了监管机构对上市公司行为的规范和导向意图，而不能从会计准则概念上的“对应”、“配比”等概念去理解。没有规定此类财务性投资的减值损失可以作为非经常性损益。

回答人：chenyiwei
回复 13 楼 tony868lamy 的帖子 1 、相关规定没有明确可供出售金融资产的持有期间损益是否作为非经常性损益，这确实是存在一定的分析空间的，分析的主要依据就是与企业的正常业务的相关性，即持有该项投资是否与企业正常经营业务的发展战略相关。 2 、按照目前非经常性损益问题解答的规定和实务上的操作，一般非流动资产减值准备的转回是非经常性损益（资产处置时减值准备的转销额计入资产处置损益，而非流动资产处置损益是非经常性损益），但计提数除非是由于自然灾害等偶发性原因计提的，一般不认定为非经常性损益。 3 、处置子公司（子公司不再纳入合并范围），或者以变现资产、清偿债务、遣散人员、分配剩余财产的方式清算关闭子公司，由此产生的损益属于非经常性损益，包括其他综合收益的转出数在内。

回答人：chenyiwei
回复 17 楼 tony868lamy 的帖子清算关闭子公司这种业务也有一定的偶发性。并且，你提到该子公司实际上是超额亏损，则这时的超额亏损转回很可能实际上就是债权人豁免该子公司无力支付的债务，实质上相当于债务重组损益。因此，个人理解应作为非经常性损益。

提问人：huxiaoying 时间：2016-04-24 13:16:30
政府补助中哪些可以不计入非经常性损益？如:贴息贷款、增值税即增即退税款等。

回答人：chenyiwei
除了软件业增值税超 3 ％税负部分的即征即退以外，其他情况很少有不确认为非经常性损益的。

提问人：hrtsex 时间：2016-06-20 11:16:11
陈版，这里面只是提到“计入当期损益的对非金融企业收取的资金占用费”，那对应支付的资金占用费是否也应该计入非经？

回答人：chenyiwei
对应支付的资金占用费不作为非经常性损益。实际上这条“非对称”的规定是为了体现监管导向，不鼓励此类交易，可以说是具有“惩罚性”的。

提问人：糖小方 m3 时间：2016-11-03 11:38:53
关联方之间计提的资金占用费算非经常性损益吗？

回答人：chenyiwei
收取的算，支付的不算。

提问人：arhcpa 时间：2017-02-23 16:27:33
陈老师您好，正碰到这个问题，支付的不算，收取的算，客户问监管层具体的相关文件，求助陈老师。

回答人：chenyiwei
请看非经常性损益这一解释性公告中的列举项目。这种不对称的处理实际上体现了监管政策导向，即不鼓励企业从事非主业的资金借贷之类活动。

提问人：alienchau 时间：2017-03-08 23:36:12
请问陈版主，处置子公司的损益放在非经常性损益哪个项目里比较合适呢？

回答人：chenyiwei
非流动资产处置损益，就是列表中的第一项。

提问人：hjjyibin123 时间：2017-04-25 09:57:59
请陈版主及各位解惑， A公司 2014 年以 1,000 万元投资了一家科技公司，获得其 25%的股权。A公司 2016 年 8 月又出资10,000万元获得该科技公司 30%的股权，交易完成后，A公司累计持股 55%，成为该科技公司的控股股东。A公司认为，股权增持后实现了对该科技公司的控股。 根据财政部制定颁布的《企业会计准则解释第 4 号》， 企业通过多次交易分步实现非同一控制下企业合并的，在合并财务报表中，对于购买日之前持有的被购买方的股权，应当按照该股权在购买日的公允价值进行重新计量，公允价值与其账面价值的差额计入当期投资收益。根据这一规定，之前持有的该科技公司25%股权在购买日形成了公允价值与账面价值的差额 5,000万元， A 公司将其计入了当期的投资收益。 问：这 5000 万元投资收益是属于经常性还是非经常性损益呢？

回答人：chenyiwei
非经常性损益（相当于股权投资处置损益）。

提问人：kathleen156 时间：2017-06-02 10:10:56
陈老师，公司战略发展相关的投资计提减值准备，按照上述讨论是属于经常性损益的。那么在处置时又需要根据“条文（一）：非流动性资产处置损益，包括已计提资产减值准备的冲销部分”，将处置损益计入非经常性损益，这样处理是否存在前后口径不一致的情况？

回答人：chenyiwei
确实存在这个问题。但这么多年也形成惯例了。

提问人：学以 时间：2017-11-04 10:17:33
陈版，处置子公司的投资收益在非经常性损益披露表上列报在哪项？

回答人：chenyiwei
第一项，非流动资产处置损益。

提问人：zoujiecpa 时间：2017-11-07 11:27:00
陈版：您好！房地产企业处置项目公司（行业惯例视同整体出售房产）的损益，需要扣非吗？非常感谢指导！！！

回答人：chenyiwei
要看是否为正常业务模式的一部分及是否经常发生此类情况。

提问人：ggqxc 时间：2018-01-24 09:43:04
请教陈版，子公司处置期间发生的亏损，算是经常性的还是非经常性的，怎么做会计处理呢，这个是子公司处置前还纳入合并范围。
@chenyiwei

回答人：chenyiwei
子公司处置前利润表纳入合并报表范围，将其损益并入，仍按各项目的具体性质判断是否属于非经常性损益。

提问人：vive82 时间：2018-01-25 16:09:44
请教陈版，如果属于企业未能及时支付股权转让款，对方起诉至法院，法院判决的，逾期支付利息，是否能否做为非经常性损益核算

回答人：chenyiwei
如金额较大且一次性计入损益的，应作为非经常性损益。